臺灣新竹地方法院民事簡易判決
110年度竹北簡字第108號
原      告  吳明德  
訴訟代理人  許民憲律師（法扶）
複代理人    張智程律師
被      告  李惠順  
訴訟代理人  王中平律師（法扶）
上列當事人間請求損害賠償事件，本院於民國110年11月2日言詞
辯論終結，判決如下：
    主  文
被告應給付原告新臺幣伍拾玖萬捌仟柒佰壹拾柒元，及自民國一
○九年十月二十八日起至清償日止，按年息百分之五計算之利息
。
原告其餘之訴駁回。
訴訟費用由被告負擔十分之六，餘由原告負擔。
本判決第一項得假執行。但被告如以新臺幣伍拾玖萬捌仟柒佰壹
拾柒元為原告預供擔保後，得免為假執行。
原告其餘假執行之聲請駁回。
    事  實  及  理  由
壹、程序事項
一、本件逕依簡易訴訟程序為判決之說明：
    民事訴訟法第427條第2項於民國110年1月20日經總統令公布
    修正第11款，新增本於道路交通事故有所請求而涉訟之事件
    ，不問其標的金額或價額一律適用簡易程序，並於公布後2
    日即110年1月22日起施行。上開公告施行後，於修正前已繫
    屬之事件，其法院管轄權及審理程序，未經終局裁判者，適
    用修正後之規定，曾經終局裁判者，則適用修正前之規定，
    民事訴訟法施行法亦增訂第4條之1之規定。本件原告係本於
    道路交通事故請求損害賠償，依修正後上開規定，即應依簡
    易訴訟程序辦理，本件於修正前已繫屬本院，於110年11月2
    日言詞辯論終結，於修正後尚未經終局裁判，即應改行簡易
    程序，逕依簡易訴訟程序為裁判，先予敘明。
二、按訴狀送達後，原告不得將原訴變更或追加他訴，但擴張或
    減縮應受判決事項之聲明者，不在此限，民事訴訟法第255
    條第1項第3款定有明文。原告起訴時原聲明：⑴被告應給付
    原告新臺幣（下同）1,026,181元，及自起訴狀繕本送達翌
    日起至清償日止，按年息5%計算之利息。⑵訴訟費用由被告
    負擔。⑶願供擔保，請准宣告假執行。嗣則變更聲明⑴金額為
    1,006,297元（卷第165頁）。原告上開所為變更，核屬單純
    減縮應受判決之聲明，應予准許。
貳、實體事項
一、原告起訴主張：
㈠、被告於107年10月31日上午8時24分許，駕駛車牌號碼00-0000
    號自用小客車（下稱肇事車輛），沿新竹縣湖口鄉勝利路2
    段由東往西方向行駛，行至該路段284號北方加油站前欲右
    轉駛入加油站時，本應注意轉彎車應讓直行車先行且應注意
    兩車併行之間隔，右轉彎時，應先顯示車輛前後之右邊方向
    燈光，或由駕駛人表示左臂向上，手掌向右微曲之手勢，而
    依當時天候晴、日間自然光線、柏油路面乾燥、無缺陷、無
    障礙物、視距良好等情，客觀上並無不能注意之情事，竟疏
    未遵守上開規定而貿然右轉，適有原告騎乘車牌號碼000-00
    00號普通重型機車（下稱系爭機車）沿同向自右後方行駛至
    前開肇事地點，因而閃避不及，與被告所駕駛之肇事車輛發
    生碰撞，致原告人車倒地，因而受有頭部外傷、下顎骨複雜
    性骨折、上顎左前上顎齒槽骨骨折、下唇及牙齦撕裂傷、左
    上正中門齒遺失、右上側門齒、左上側門齒、左上大齒、左
    上第一小臼齒牙冠斷裂、右上正中門齒及右下正中門齒側方
    脫位、左肩肱骨骨折之傷害（下稱系爭傷害）。是被告過失
    不法侵害原告之身體，致原告受有系爭傷害，且被告行為與
    原告之傷害間有直接因果關係，應賠償原告所受損害。
㈡、原告所受損害共1,006,297元，分別為：
　⒈醫療費用56,052元
　　原告因系爭傷害自107年10月31日起至109年8月27日止支出
    東元綜合醫院及新瑞牙醫診所醫療費用56,052元，有收據為
    證。
　⒉預計支出醫療費用247,000元
　⑴原告因系爭傷害需進行植入人工牙根、補骨及假牙相關治療
    ，始得以儘量回復接近車禍前原有功能，且因原告資力不足
    無法實際就醫，故有預為請求之必要，經新瑞牙醫診所評估
    需支出醫療費用247,000元（調卷第39頁）。
　⑵被告於車禍至今均未積極態度提出具體方案與原告和解，甚
    於109年12月9日庭期表示僅願賠償原告16,000元，此與原告
    所受損害金額顯有差距，應認被告已有預先表示不履行之意
    思（卷第241頁）。
  ⒊看護費用63,000元
　⑴原告因系爭傷害自107年10月31日起至107年11月12日止急診
    、口腔外科手術住院13日（下稱第一次口腔手術），雖東元
    綜合醫院函覆：不需要24小時看護（卷第41頁），然原告當
    時經歷頭頸部、顏面骨折修復手術，亦需半日看護提供術後
    照顧，以半日1,000元計算住院期間看護費為13,000元（計
    算式：1,000×13）。
　⑵原告後續於107年11月23日起至107年11月26日止進行骨科手
    術住院4日（下稱第二次骨科手術），依東元綜合醫院函覆
    ：於住院期間有全日照顧必要，出院後建議專人照顧至少6
    週（卷第41-42頁），以全日2,000元計算住院期間看護費為
    8,000元（計算式：2,000×4），以半日1,000元計算出院療
    養6週看護費為42,000元（計算式：1,000×42）。
　⑶上開看護費用合計63,000元（計算式：13,000＋8,000＋42,000
    ）。
  ⒋機車維修費用7,580元
　　原告本件車禍致系爭機車毀損，支出維修費用7,580元。
　⒌精神慰撫金700,000元　
　　原告因系爭傷害致頭部、顏面及口部等處短期難以復原，更
    因此失去原有工作，生活陷入困難，精神受有相當痛苦，被
    告應給付原告精神慰撫金700,000元。　　
　⒍原告已領取強制責任險理賠67,335元，爰於賠償金額中扣除
    。
㈢、爰依侵權行為之法律關係，提起本件訴訟，並聲明：如程序
    事項二、變更後聲明所示。
二、被告則答辯以：
㈠、不爭執於上開時地發生本件車禍，亦不爭執原告因本件車禍
    受有系爭傷害，惟被告患有精神、心智功能上之缺陷，刑事
    判決卻未詳加調查兩造過失比例，僅以被告於偵查中之自白
    作為認定過失之唯一證據，故原告不能逕以刑事判決主張被
    告應負擔本件車禍之全部責任。又原告於車禍發生時有超速
    之虞，就本件車禍發生亦應負擔部分過失責任。
㈡、不爭執原告已支出之醫療費用56,052元，其餘請求賠償項目
    及金額爭執如下：
　⒈預計支出之醫療費用部分
　　原告雖提出新瑞牙醫診所牙齒重建估價單（調卷第39頁），
    然經新瑞牙醫診所函覆：原告並未在該診所進行牙齒重建，
    無法評估後續重建所需費用（卷第9頁），且估價單僅粗略
    記載評估費用及蓋診所章，並無明確表示手術類型或醫生姓
    名等，則該估價單之真實性不無疑義。再者，系爭債權是否
    確已存在、被告有無預先表示不履行等情事，原告均未舉證
    以實其說，難認原告有預先請求損害賠償之必要。
  ⒉看護費用部分
　　原告於第一次口腔手術住院期間所進行頭頸部、顏面骨折修
    復手術，經東元綜合醫院函覆：原告僅需流質飲食，可由家
    人或醫院提供流質飲食（卷第41頁），足見原告口腔修復之
    部份僅須由醫院協助提供流質飲食即可，無須另請看護照顧
    。又原告另主張第二次骨科手術出院後6週需看護照顧，然
    原告至今均無提出確實支付看護之證明，故此請求無理由。
　⒊機車修理費用部分　
　　原告僅表明金額，並未提出任何證據，故此請求無理由。
　⒋精神慰撫金部分　
　　原告未能證明其精神上受有損害，系爭傷害亦非完全無法復
    原。又被告患有精神、心智功能上缺陷，且屬中低收入戶，
    故原告精神慰撫金請求明顯過高。
㈢、答辯聲明：⑴原告之訴駁回。⑵訴訟費用由原告負擔。⑶如受不
    利益之判決，願供擔保請准宣告免為假執行（卷第227頁）
    。 　
三、本院之判斷：　　
㈠、原告主張被告於上開時地駕駛肇事車輛，未注意轉彎車應讓
    直行車先行及兩車併行間隔，右轉彎時，未先顯示車輛前後
    之右邊方向燈光，或由駕駛人表示左臂向上，手掌向右微曲
    之手勢，貿然逕行右轉，致原告受有系爭傷害之事實，業經
    本院刑事庭108年度竹北交簡字第260號刑事簡易判決認被告
    犯過失傷害罪，處有期徒刑2月確定，有上開刑事判決查詢
    資料、診斷證明書在卷可稽（調卷第8-10、40頁），復經本
    院依職權向新竹縣政府警察局新湖分局函調本件事故之道路
    交通事故現場圖、道路交通事故調查報告表㈠㈡、道路交通事
    故談話紀錄表、酒測紀錄表、當事人登記聯單、現場照片黏
    貼紀錄表及監視器影像光碟在卷可憑（調卷第60-95頁），
    核屬相符。上開刑事判決之認定除有被告之自白外，另有原
    告之陳述及前引新湖分局資料為憑，被告徒以空口辯稱原告
    有超速之虞云云，並未提出其他證據以實其說，自無足取，
    應認原告之主張為可採。
㈡、因故意或過失，不法侵害他人之權利者，負損害賠償責任；
    汽車、機車或其他非依軌道行駛之動力車輛，在使用中加損
    害於他人者，駕駛人應賠償因此所生之損害；不法侵害他人
    之身體或健康者，對於被害人因此增加生活上之需要時，應
    負損害賠償責任；不法侵害他人之身體、健康者，被害人雖
    非財產上之損害，亦得請求賠償相當之金額，民法第184條
    第1項前段、第191條之2前段、第193條第1項、第195條第1 
    項前段分別定有明文。被告過失不法侵害原告身體、健康，
    已如前述，是原告依上開規定，請求被告負侵權行為損害賠
    償責任，於法有據，應予准許。茲就原告請求之各項金額審
    核如下：　　　
　⒈醫療費用56,052元　
　　原告主張於東元綜合醫院及新瑞牙醫診所支出醫療費用55,1
    02元、950元，合計56,052元，業據其提出收據在卷為憑（
    調卷第30-38頁、卷第173-217頁），復為被告所不爭執，是
    原告此部分請求，當屬有據，應予准許。
　⒉預計支出醫療費用247,000元　
　　原告主張牙齒重建預計支出醫療費用247,000元，業據其提
    出新瑞牙醫診所牙齒重建估價單在卷為憑（調卷第39頁），
    診所圖章所示新瑞牙醫診所負責人連新傑即為原告診治之連
    新傑醫師，可信係連新傑醫師當時依其判斷有牙齒重建必要
    。復經東元綜合醫院函復：由於原告上下顎骨骨折外合併上
    顎牙齒牙冠斷裂及遺失，故後續需要做牙齒修復（卷第41頁
    ），堪認原告確有牙齒重建之必要。本院審酌原告現無業、
    資力不足（本件經裁准訴訟救助），尚無法事先支付牙齒重
    建費用，且被告亦稱：目前無工作，願賠金額為16,000元，
    原告請求之金額無法負擔等語（調卷第109頁），應認被告
    顯有拒絕履行之虞，原告自有預為請求之必要。以原告所受
    系爭傷害，有1顆牙齒遺失、4顆牙冠斷裂、2顆脫位，合併
    有上下顎顎骨骨折，口腔內傷勢可謂極為嚴重，觀諸上開牙
    齒重建估價單之收費，與一般行情相較，應無不合理之處，
    是原告此部分請求，當屬有據，應予准許。
　⒊看護費用63,000元
　⑴原告因系爭傷害，於107年10月31日起至107年11月12日止急
    診就醫並住院，住院主要進行頭頸部骨折修復術、顏面部骨
    折修復術，原告只需要流質飲食，不需要24小時看護，可由
    家人或醫院提供流質飲食。於107年11月23日起至107年11月
    26日止住院進行骨科手術，住院期間因左上臂骨折需要專人
    全日照顧，且因左上臂活動受限，穿衣、飲食須他人照顧，
    建議專人照顧至少6週，有東元綜合醫院110年3月25日東秘
    總字第1100000369號函為憑（卷第41-42頁）。本院審酌原
    告所受系爭傷害之傷勢，認原告第一次口腔手術住院13日及
    第二次骨科手術出院後6週（即42日）需有專人協助穿衣、
    飲食，有半日看護之必要，第二次骨科手術住院4日有全日
    看護之必要，參以目前社會經濟情形及一般看護標準，半日
    看護費用為1,200-1,400元之間，全日看護費用為2,000-2,4
    00元之間，是原告請求55日（計算式：13＋42）之半日看護
    費用55,000元（計算式：1,000×55）、4日之全日看護費用8
    ,000元（計算式：2,000×4），合計共63,000元（計算式：5
    5,000＋8,000），並無不合理之處。
　⑵被告固辯稱原告第一次口腔手術僅須由醫院協助提供流質飲
    食即可，且未提出任何單據佐證有看護之事實，惟依原告身
    體狀況有看護之需求，業如前述，且按親屬間之看護，縱因
    出於親情而未支付該費用，其所付出之勞力，顯非不能以金
    錢為評價，此種基於身分關係之恩惠，自不能加惠於加害人
    ，而應比照一般看護情形，認被害人受有相當看護費之損害
    ，命加害人賠償，始符民法第193條第1項所定「增加生活上
    需要」之意旨（最高法院89年度台上字第1749號判決意旨參
    照）。準此，原告因系爭傷害需人看護，而由親屬看護時，
    雖無現實看護費之支出，亦應認被害人受有相當看護費之損
    害而得向加害人請求賠償，並應衡量、比照僱用職業看護人
    員之情形，認定被害人所受損害範圍，而得向加害人請求賠
    償，是被告上開所辯，並無可採。
　⒋機車維修費用0元
　　原告主張因本件車禍致系爭機車毀損，所受損害7,580元，
    惟自承單據遺失無法提出證明（卷第162頁），是其此部分
    主張，要難憑採，應予駁回。　
　⒌精神慰撫金300,000元
　　原告因系爭傷害前後兩次住院17日接受手術，經醫囑建議於
    第一次口腔手術後需休養2週，第二次骨科手術後需專人照
    顧6週，需持續門診追蹤治療，於108年8月9日最後一次骨科
    就診時，骨折已癒合，但關節僵硬，無法正常上舉，有東元
    綜合醫院107年12月20日診斷證明書及110年3月25日東秘總
    字第1100000369號函為憑（調卷第40頁、卷第41-42頁），
    原告復於言詞辯論期日當庭陳明：因本件車禍受有頭骨、顏
    面之傷疤，牙齒亦未完成治療及肱骨骨折未能回復原有狀態
    之後遺症等語（卷第240頁），衡情確實受有相當程度精神
    痛苦。本院斟酌原告教育程度為大專畢業，現無業，108年
    度所得202,871元，名下有財產資料1筆，財產總額0元；被
    告領有身心障礙及中低收入戶證明，教育程度為高中畢業，
    現無業，108年度無所得，名下有財產資料3筆，財產總額43
    7,600元，除據兩造各自陳明外，復經本院依職權調取兩造
    之稅務電子閘門財產所得調件明細表各1份在卷可稽（調卷
    第104-107、111頁、卷第233-235頁）。是依前述事件發生
    過程、被告行為態樣、侵害情節、原告精神損害之程度以及
    其等學經歷、身分、經濟收入等一切情狀，認原告請求被告
    賠償精神慰撫金於300,000元範圍內，應予准許。逾此範圍
    之請求則屬過高，不應准許。
  ⒍綜上，原告所受損害為醫療費用56,052元、預計支出醫療費
    用247,000元、看護費用63,000元、精神慰撫金300,000元，
    共計666,052元（計算式：56,052＋247,000＋63,000＋300,000
    ）。
㈢、保險人依本法規定所為之保險給付，視為被保險人損害賠償
    金額之一部分；被保險人受賠償請求時，得扣除之，強制汽
    車責任保險法第32條亦規定甚明。原告已領取強制汽車責任
    險理賠67,335元，有原告中國信託銀行存摺內頁影本在卷可
    稽（卷第169頁），自應予扣除。是原告於本件訴訟得向被
    告請求之金額應為598,717元（計算式：666,052－67,335）
    。
㈣、按給付有確定期限者，債務人自期限屆滿時起，負遲延責任
    。給付無確定期限者，債務人於債權人得請求給付時，經其
    催告而未為給付，自受催告時起，負遲延責任。其經債權人
    起訴而送達訴狀，或依督促程式送達支付命令，或為其他相
    類之行為者，與催告有同一之效力，民法第229條第1項及第
    2項定有明文。又遲延之債務，以支付金錢為標的者，債權
    人得請求依法定利率計算之遲延利息，但約定利率較高者，
    仍從其約定利率，應付利息之債務，其利率未經約定，亦無
    法律可據者，年息為5%，民法第233條第1項及第203條亦有
    明文。本件原告對被告侵權行為損害賠償債權，核屬無確定
    期限之給付，被告係於109年10月27日收受起訴狀繕本（調
    卷第51頁），是原告請求自該繕本送達被告之翌日即109年1
    0月28日起，按年息5%計算之法定遲延利息，核無不合，應
    予准許。　
四、綜上所述，原告依侵權行為之法律關係，請求被告給付598,
    717元，及自109年10月28日起至清償日止，按年息5%計算之
    利息，為有理由，應予准許。逾此範圍之請求，則無理由，
    應予駁回。
五、本件事證已臻明確，兩造其餘攻擊防禦方法及證據，核與判
    決結果不生影響，爰不一一論述。
六、本件為適用簡易訴訟程序所為被告部分敗訴之判決，就被告
    敗訴部分，爰依民事訴訟法第389條第1項第3款之規定，依
    職權宣告假執行。原告就其勝訴部分陳明願供擔保請准宣告
    假執行，僅係促使法院之職權發動，無庸為准駁之諭知。又
    被告就其敗訴部分，陳明願供擔保聲請免為假執行，經核亦
    與規定相符，爰酌定相當擔保金額准許之。至原告敗訴部分
    ，其假執行之聲請即失所附麗，應併予駁回。
七、訴訟費用負擔之依據：民事訴訟法第79條。
中　　華　　民　　國　　110 　年　　11　　月　　30　　日
                  竹北簡易庭    法  官  陳麗芬
以上為正本係照原本作成。
如對本判決上訴，須於判決送達後20日內向本院提出上訴狀。
如委任律師提起上訴者，應一併繳納上訴審裁判費。
中    華    民    國   110    年    11    月    30    日
                                書記官  曾煜智